【裁判字號】    98,小抗,2
【裁判日期】    990312
【裁判案由】    履行契約
【裁判全文】
臺灣彰化地方法院民事裁定  98年度小抗字第2號
抗  告  人  甲○○
相  對  人  荷蘭商戴爾企業股份有限公司
法定代理人  乙○○
上列抗告人因與相對人間履行契約事件，對於中華民國98年9 月
30日本院彰化簡易庭98年度彰小調字第151 號第一審裁定提起抗
告，本院裁定如下：
    主  文
原裁定廢棄。
    理  由
一、抗告意旨略以：
（一）本案契約成立與否尚未判決，然該訂單完全符合契約要件
      ，惟因相對人單方面不予承認而移轉臺灣台北地方法院管
      轄，有如直接認定契約無效，實有倒果為因、未審先判之
      漏誤存在。
（二）戴爾公司於銷售網頁上表示規格與售價，顯係為喚起抗告
      人為承諾，而戴爾公司有受意思表示拘束之意，雖相對人
      在訂單回函中記載「不表示接受訂單」等語，然依民法
      247 條之1 及消費者保護法第12條規範觀之，該段文字之
      記載應形同具文，是相對人於銷售網頁上表示規格與售價
      之行為，應屬「要約」而非「要約引誘」。
（三）抗告人因工作讀書因素，須直接使用之電腦共計四台，所
      有螢幕均較所購買之液晶顯示器為差，故當發現有特價品
      時，先是訂購三台，考慮不足之後再加訂三台，數量或許
      稍多，但並無相對人所稱惡意大量訂購之行為。
（四）縱上，本件依民事訴訟法第12條規定，得由該履行地之法
      院管轄，又本件屬消費訴訟，依消費者保護法第47條規定
      得由消費關係發生地之法院管轄，是本件台灣彰化地方法
      院自有管轄權，詎料原裁定誤認本件應由台灣台北地方法
      院管轄而裁定移轉管轄，顯屬錯誤，爰提起抗告請求廢棄
      原裁定等語。
二、按消費訴訟，得由消費關係發生地之法院管轄，消費者保護
    法第47條定有明文。而所謂消費訴訟，依消費者保護法第2
    條第5款之規定，係指因消費關係而向法院提起之訴訟，且
    所謂消費關係，係指消費者與企業經營者間就商品或服務所
    發生之法律關係，本件涉及買賣合約成立與否之訴訟，應屬
    消費訴訟甚明。相對人雖提出台灣高等法院高雄分院97年度
    上易字第68號民事判決書，陳稱「企業經營者所提供之服務
    應有安全或衛生之危險造成消費者之損害，始有適用消費者
    保護法之餘地，本件僅單純涉及合約成立與否之爭執，無涉
    安全或衛生問題，應無消費者保護法之適用」云云，惟查，
    台灣高等法院高雄分院97年度上易字第68號民事判決係針對
    損害賠償訴訟而為上開論述，然本件則涉及合約成立與否之
    爭執，兩者顯然不同，自不可相提並論。
三、查本件抗告人係因以網路購物方式向相對人訂購液晶螢幕3
    台、筆記型電腦3台，抗告人在提交訂單時選擇買賣標的物
    遞送地點為彰化縣彰化市，惟為相對人所否認，並辯稱雙方
    買賣契約尚未成立，抗告人所提出之電子郵件僅記載「本郵
    件僅表示Dell已收到您的訂單，但並不表示Dell 已接受您
    的訂單」、「Dell會在下一個工作日與您連絡，以確認訂單
    詳細資料‧‧‧最後購買金額‧‧‧，並透過傳真、電子郵
    件或電話通知您，確定Dell已接受並著手處理您的訂單」等
    語，性質上自屬有關消費者與企業經營者就網路購物所生之
    爭議，則其法律關係應屬於消費關係，因此，依抗告人起訴
    所為主張，抗告人係提起消費關係訴訟，本件管轄權之決定
    ，自應以抗告人起訴主張之事實為準，以為認定。抗告人既
    主張本件消費關係地為抗告人彰化縣之住所，則依抗告人起
    訴主張之消費關係發生地即為本院轄區；且衡諸一般網路購
    物契約之貨物遞送地點，係以遞送至買受人所指定之處所或
    買受人之住所地，是本件消費關係發生地為彰化縣，揆諸上
    揭說明，本院自有管轄權，抗告人向有管轄權之本院彰化簡
    易庭起訴，於法並無不合。原審以相對人主營業所在臺北市
    大安區○○○路○段218號20樓為由，依職權將本件裁定移送
    至台灣台北地方法院，即有違誤，抗告人抗告意旨請求將原
    裁定廢棄，應認為有理由，爰由本院將原裁定廢棄，由原審
    另為適法之處理。
四、據上論結，本件抗告為有理由，依民事訴訟法第436條之32
    第3項、第492條第，裁定如主文。
中    華    民    國    99    年    3    月    12    日
                  民事第一庭    審判長法  官  康弼周
                                      法  官  黃倩玲
                                      法  官  施坤樹
以上正本係照原本作成。
本件不得再抗告。
中    華    民    國    99    年    3    月    12    日
                                      書記官  施嘉玫

司法院資訊處製作；財團法人民間司法改革基金會備份。
